# 合作建房业务账务处理

提问人：youjump8 时间：2023-04-04 16:36:
背景资料：
2015 年 10 月，A公司与B公司签订了《合作开发合同》，主要约定： （ 1 ）由 A 公司负责提供提供 1、2、3 三宗地三宗地块 （工业用地）， B 公司负责出出 资 开开 发 建建 设 ，A公司按土地现状条件出地，不再承担任何与项目开发建设有关的费用，B公司负责资金投入以及项目开发建设的运营管理； （ 2 ）建成后 A 公司分配分配所得物业为 1 号地号地 块 上的建成物业 （自用）， B 公司分配分配所得物业为 2、3 号地号地 块 上的建成物 业 ； （ 3 ）当相关的法律、法规或政策允许B公司将依合作合同分配所得收益物业进行转让时，A公司应当积极配合办理该等物业的过户手续，且不收取任何物业转让费，因物业过户而导致A公司产生的税费负担均由B公司承担。 2022 年 5 月，A公司与B公司签订了《合作开发合同的补充协议》，约定： （ 1 ）B公司要求将属于B公司的 2、3 号地号地 块 上已建成的物 业 转让给 B 公司指定的第三人人， A 公司同意予以配合并与 B 公司指定的第三人签订房屋房屋 买卖 合同； （ 2 ）根据合作开发合同及企业合规性要求，建建 设 1、2、3 号地号地 块 而而 应 支付的建 设 工程款及 过户 税税 费实际 由由 B 公司承担，，但需要通 过A 公司支付。因此，在A公司与B公司指定的第三方签订 2、3 号地块物业买卖合同后， B 公司及公司及 B 公司指定的第三方向 A 公司支付的支付的 2、3 号号地地 块 物物 业 的的 购 房款房款将 专项 用于支付建 设 工程款及 过户 的税的税 费 等费用。 同一时间，A公司与B公司指定的B-1公司和B-2公司分别签订《房地产买卖合同》，约定A公司将 2 号地块上的物业转让给B-1公司，作价3.1亿元；将 3 号地块上的物业转让给B-2公司，作价2.9亿元，上述转让价款合计为 6 亿元。 22 年 3 月 3 块地上的物业均已竣工验收完毕，办理了不动产权证，登记权利人均为A公司，但 2、3 号地的实际权利人为B公司。根据上述合同约定，虽然对外三宗地块的施工合同等均是以A公司的名义签订，但B公司是实际四宗地块物业施工建设费用及相关费用的实际承担人。因此，相应款项均需通过B公司向A公司支付后，由A公司对外支付给施工单位及其他相关单位、部门。因此，目前B公司以及B-1公司、B-2公司向A公司支付的款项情况如下：序付款方收款方支付款项（万元）A公司财务处理方式1B公司A公司3,000.00其他应付款-B2B-1公司 7,000.00其他应付款-B-13B-2公司 7,000.00 其他应付款-B-2合计17,000.00 综合上述情况,向陈版主请教以下问题：1.A公司与B公司分别应如何进行账务处理？A公司与B公司、B-1公司及B-2公司之间的款项往来如何处理？2.交易时点如何确定？交易利得如何计算？工程结算书造价是否须经第三方审定？3.B公司 2、3 号地块物业及土地价值是否应从A公司账面剥离？后续房产税等费用如何账务处理？4.假设无法过户，B公司只能对外出租，那对于B公司的物业出租，其出租成本应如何核算？

回答人：chenyiwei
该交易的实质，是A转让 2、3 号地块的使用权，换取 1 号地块上建成的物业。B是该项目的主导方。
对A而言，该事项属于一项非货币性资产交换。但因为并不实际办理土地使用权转移手续，因此整个项目还是需要以A的名义进行，相应地，A应单独设立合作开发项目账套，为了编制法定报表目的，需将该账套纳入A的汇总报表范围内。该账套并非合并报表准则所定义的单独主体，因此B虽为主导方，但不能将该账套并入自身报表。该合作开发项目的资产、负债、收入、成本等均需体现在A的报表中。
A应在合作项目启动时，将 2、3 号地块的原账面价值转入合作账套，对应确认一项“其他非流动资产”；到 1 号地块上的房屋建成移交时，按其公允价值入账固定资产，并确认处置损益。
由于 2、3 号地块的实际权益已经归属于B，故A应保持账套中与 2、3 号地块相关的资产和负债相等，权益为零，差额通过与B公司的往来来平衡。合作期间B公司以A或者该项目部的名义发生在资金往来，对A而言均作为代收代付处理，不影响A自身的损益和权益变动。